臺灣高雄地方法院刑事判決　　　　　　　　　　　　九十一年度易字第二○二七號
　　公　訴　人　臺灣高雄地方法院檢察署檢察官
　　被　　　告　邱明維
右列被告因偽造文書案件，經檢察官提起公訴（九十一年度偵字第六七五○號），本
院判決如左：
    主  文
邱明維共同違反不得使大陸地區人民非法進入臺灣地區之規定，處有期徒刑伍月，如
易科罰金，以參佰元折算壹日。緩刑貳年。
    事  實
一、邱明維（原名甲○○）與綽號「阿海」之不詳姓名年籍之成年男子及陳姓不詳年
    籍之成年男子（下稱「阿海」及「陳姓男子」，該二人均未據起訴）均明知不得
    使大陸地區人民非法進入臺灣地區，邱明維竟與「阿海」及「陳姓男子」萌生由
    邱明維與意圖來臺工作之大陸地區女子假結婚，再據以申請使該大陸地區女子以
    配偶身分順利進入臺灣，而「阿海」允諾每月支付新台幣三萬元、支付半年份之
    人頭費予邱明維作為代價之計劃，渠三人共同基於使大陸地區人民非法進入臺灣
    地區之犯意聯絡暨明知為不實之事項而使公務員登載於職務上所載公文書及行使
    之概括犯意聯絡，由「阿海」及「陳姓男子」從中安排欠缺結婚真意之邱明維前
    往大陸地區四川省重慶市（下稱重慶市），而在該處欲藉假結婚之方式取得配偶
    身分再據以申請進入臺灣地區工作，並透過「陳姓男子」引介與邱明維進行上開
    假結婚行為之大陸女子何紅梅（未據起訴）則與邱明維、「阿海」及「陳姓男子
    」共同基於明知為不實之事項而使公務員登載於職務上所載公文書及行使之概括
    犯意聯絡，由邱明維、何紅梅於民國九十年五月三十一日在重慶市公證處完成公
    證結婚之手續，而取得重慶市民政局發給之婚姻登記證及重慶市公證處所核發之
    （二００一）俞證字第五八六四號結婚公證書，邱明維先行返回臺灣地區，並於
    九十年五月三十一日以其業與何紅梅在重慶市結婚此不實事項，向高雄市三民區
    戶政事務所辦理結婚之戶籍登記，致使辦理結婚登記之不知情之戶政人員因而將
    該不實事項登載於職務上掌管之關於結婚登記之戶籍登記簿上，足以生損害於國
    家戶政管理之正確性，邱明維再將高雄市三民區戶政事務所依據上開不實記載發
    給之戶籍謄本以及大陸地區人民進入臺灣地區旅行證申請書、說明書、保證書、
    重慶市民政局發給之婚姻登記證、重慶市公證處所核發之（二００一）俞證字第
    五八六四號結婚公證書、財團法人海峽交流基金會發給之證明上開結婚證明書之
    正副本相符之證明書等文件資料交予「阿海」，而「阿海」再委託而利用不知情
    之成年女子史小玲持上開文件資料於九十年八月間向內政部警政署入出境管理局
    （下稱入出境管理局）申請何紅梅進入臺灣地區，致使入出境管理局不知情之承
    辦公務員因而將不實婚姻事項登載職務上掌管之關於大陸地區人民進入臺灣地區
    之登記資料上，並核發大陸地區女子何紅梅之大陸地區人民進入臺灣地區旅行證
    ，足生損害於入出境機關對大陸人民入出境臺灣資料管理之正確性，何紅梅並於
    九十年十月十六日持上開大陸地區人民進入臺灣地區旅行證由高雄小港機場順利
    入境後，由他人接機安排住宿事宜，而邱明維則對於何紅梅從事何種工作及去向
    均不再知情。嗣為警於九十年十月十八日凌晨在高雄市○○○路○○○號瓊林飯
    店五○一室查獲何紅梅從事性交易之行為，始循線查獲前情。
二、案經臺灣高雄地方法院檢察署檢察官自動檢舉偵查起訴。
      理  由
一、右揭犯罪事實，業據被告邱明維坦承不諱（見本院九十一年七月二十五日、同年
    九月二十四日及同年十月二十二日審判筆錄），核與何紅梅於警訊及偵訊中所述
    情節相符（見警卷九十年十月二十六日警訊筆錄、九十年偵字一九四四五號偵查
    卷九十年十一月二十日訊問筆錄），復有內政部警政署入出境管理局九十一年七
    月一日境信昌字第○○○○○○○○○○號函所附之何紅梅出入境記錄表、大陸
    地區人民進入台灣地區旅行證申請書、說明書、大陸地區人民進入台灣地區保證
    書、重慶市民政局婚姻登記證、財團法人海峽交流基金會九十年六月十九日（九
    ○）南核字第○三五八六三號證明函、重慶市公證處（二○○一）渝民字第五八
    六四號結婚公證書、戶籍謄本、委託書各一份以及何紅梅之九十入出字第三三八
    一六七○○號「中華民國臺灣地區旅行證」一份（見警卷第九十三頁）在卷為證
    ，被告之自白與事實相符，事證明確，被告犯行堪以認定。
二、核被告明知其與由「阿海」及「陳姓男子」從中安排介紹之大陸地區女子何紅梅
    並無結婚之實，竟持上開結婚公證書、證明書等文件申辦結婚戶籍登記，使高雄
    市三民區鳥政事務所該管公務員將此不實事項登載於戶籍登記簿，並將依據上開
    記載不實之戶籍登記簿所製作之戶籍謄本及結婚公證書、證明書等文件交由「阿
    海」委請不知情之史小玲持上開文件資料向入出境管理局申請何紅梅進入臺灣地
    區，致使入出境管理局不知情之承辦公務員因而將不實婚姻事項登載職務上掌管
    之關於大陸地區人民進入臺灣地區之登記資料上，並核發大陸地區女子何紅梅之
    大陸地區人民進入臺灣地區旅行證等行為，係違反臺灣地區與大陸地區人民關係
    條例第十五條第一款規定而犯有同條例第七十九條第一項之非法使大陸地區人民
    進入臺灣地區罪、刑法第二百十六條、第二百十四條之行使使公務員登載不實之
    公文書足以生損害於公眾罪。被告使公務員登載不實之低度行為，為行使之高度
    行為所吸收，不另論罪。又被告與「阿海」及「陳姓男子」間就違反臺灣地區與
    大陸地區人民關係條例之行為，有犯意連絡及行為分擔，另被告與「阿海」、「
    陳姓男子」及大陸地區女子何紅梅就行使使公務員登載不實公文書足以生損害於
    公眾罪間，亦有犯意聯絡及行為分擔，均為共同正犯。再「阿海」基於與被告共
    同犯意之聯絡，利用不知情之史小玲行使使公務員登載不實之公文書而向入出境
    管理局申請何紅梅進入臺灣地區，被告就此應為間接正犯。再被告先後行使使公
    務員登載不實之公文書足以生損害於公眾之犯行，時間緊接、方法相同，犯罪構
    成要件亦相同，顯係出於概括犯意所為，應依連續犯之規定論以一罪，並加重其
    刑。被告所犯前開二罪間，有方法結果之牽連關係，為牽連犯，應從一重依臺灣
    地區與大陸地區人民關係第七十九條第一項之使大陸地區人民非法進入台灣地區
    罪處斷。公訴人就被告向入出境管理局申請使大陸地區女子何紅梅持中華民國台
    灣地區旅行證進入台灣地區，並致何紅梅非法入境而觸犯行使使公務員登載不實
    之公文書足以生損害於公眾罪及使大陸地區人民非法進入台灣地區罪之犯行部分
    ，固漏未論及，惟此行使使公務員登載不實之公文書足以生損害於公眾罪之事實
    與起訴之行使戶政機關公務員登載不實之公文書罪事實間，有連續犯之裁判上一
    罪關係關係，再使大陸地人民非法進入台灣地區罪與上開行使使公務員登載不實
    之公文書足以生損害於公眾罪之間，亦有牽連犯之裁判上一罪關係，依審判不可
    分原則，本院自得一併審究，再公訴人尚漏論共同正犯「阿海」、「陳姓男子」
    及何紅梅之部分，應予補充，均附此敘明。爰審酌被告與大陸地區女子利用假結
    婚之方式，使大陸地區人民非法入境臺灣，業影響國家對於戶政及管理大陸人士
    來臺事務之正確性，對社會造成隱藏潛在之危險，惟念及被告係因貪圖報酬，一
    時失慮而為犯罪，然犯後坦承犯行，犯後態度堪認良好等一切情狀，量處如主文
    所示之刑，併諭知易科罰金之折算標準。末查被告先前未曾受有期徒刑以上刑之
    宣告，有本院被告院內索引卡紀錄表、臺灣高等法院被告全國前案紀錄表及臺灣
    高雄地方法院檢察署刑案資料查註紀錄表各一份在卷可按，被告素行尚非不良，
    其因一時失慮，偶罹刑典，事後已坦承犯行，深具悔意，且其現於飯店從事房務
    主管，每月有固定收入，為被告所供陳，顯見其有從事正當工作，信經此次偵審
    程序及刑之宣告，當知所警惕而無再犯之虞，本院因認暫不執行本件刑之宣告為
    適當，爰併予諭知緩刑二年，以勵自新。
三、再依公訴人聲請簡易判決處刑書犯罪事實欄之記載，何紅梅於九十年十月十六日
    自高雄國際機場進入臺灣後，隨即由應召站專屬車伕陳山桔（業經另案提起公訴
    ）接機安排住宿事宜，並於九十年十月十八日凌晨許遭警查獲何紅梅受人媒介而
    與男客顏聖陸從事性交易之情形等語，然被告業堅詞其並不知何紅梅來臺之目的
    ，且對於何紅梅於何時入境及入境後之行蹤及從事之工作均不知悉等語，此外亦
    查無其他積極證據足認被告有何媒介何紅梅與人從事性交易行為之犯意及參與之
    行為存在，自不能認被告尚另有涉犯媒介女子與人從事性交之行為，併此敘明。
據上論斷，應依刑事訴訟法第二百九十九條第一項前段，臺灣地區與大陸地區人民關
係條例第十五條第一項第一款、第七十九條第一項，刑法第十一條前段、第二十八條
、第五十五條、第五十六條、第二百十六條、第二百十四條、第四十一條第一項、第
七十四條第一款，罰金罰鍰提高標準條例第一條前段、第二條，判決如主文。
中      華      民      國    九十一    年      十      月    三十一    日
                                  臺灣高雄地方法院刑事第四庭
                                          法  官    陳威龍
右正本證明與原本無異。
如不服本判決，應於判決送達後十日內，向本院提出上訴狀。
                                          書記官    張家瑜
中      華      民      國    九十一    年      十      月    三十一    日
附錄論罪法條
臺灣地區與大陸地區人民關係條例第十五條
  左列行為不得為之：
  一  使大陸地區人民非法進入臺灣地區。
  二  招攬臺灣地區人民未經許可使之進入地區。
  三  使大陸地區人民在臺灣地區從事未經許可或與許可的目的不符之活動。
  四  僱用或留用大陸地區人民在臺灣地區從事未經許可或與許可範圍不符之工作。
  五  居間介紹他人為前款之行為。
臺灣地區與大陸地區人民關係條例第七十九條
  違反第十五條第一款規定者，處五年以下有期徒刑、拘役或科或併科新台幣五十萬
  元以下罰金。
  以犯前項之罪為常業者，處一年以上七年以下有期徒刑，得併科新台幣一百萬元以
  下罰金。
  第一項之未遂犯罰之。
刑法第二百十六條
  行使第二百十條至第二百十五條之文書者，依偽造、變造文書或登載不實事項或使
  登載不實事項之規定處斷。
刑法第二百十四條
  明知為不實之事項，而使公務員登載於職務上所掌之公文書，足以生損害於公眾或
  他人者，處三年以下有期徒刑、拘役或五百元以下罰金。